臺灣臺南地方法院刑事判決　　　　　　　　　　　　九十一年度交訴字第一七九號
　　公　訴　人　臺灣台南地方法院檢察署檢察官
　　被　　　告　甲○○
右列被告因過失致死案件，經檢察官提起公訴（九十一年度偵字第六五二七號），本
院判決如左：
    主  文
甲○○從事業務之人，因業務上之過失致人於死，處有期徒刑拾月，緩刑年。
    事  實
一、甲○○係正惠食品工業股份有限公司（下稱正惠公司）貨車司機，為從事駕駛業
    務之人，其於民國九十一年五月三日上午七時五十分許，駕駛正惠公司之車號６
    Ｓ─３７３５號箱式自小貨車，沿台南縣永康市○○路由東北往西南方向行駛，
    行經自強路與環工路之設有閃光號誌交岔路口時，本應注意汽車行駛時，駕駛人
    應注意車前狀況，並隨時採取必要之安全措施，且汽車行駛至交岔路口，其行進
    、轉彎，應遵守燈光號誌之指示及閃光黃燈表示警告，車輛應減速接近，注意安
    全，小心通過，而依當時情形，客觀上又無不能注意之情事，其能注意竟疏於注
    意其行向號誌為閃光黃燈之警告，且該處為限速四十公里之交岔路口，可能會有
    車輛由岔路橫向駛出之車前狀況，未減速接近以採取隨時可以煞停之安全措施，
    仍以時速四十公里之速度高速急馳，適潘志良騎駛車號ＭＲＪ─１９０號重型機
    車，沿環工路由東南向西北行駛而至，潘志良本應注意機車行駛至交岔路口，其
    行進、轉彎，應遵守燈光號誌之指示及閃光紅燈表示停車再開，車輛應減速接近
    ，先停止於交岔路口前，讓幹道車優先通行後認為安全時，方得續行，而其行向
    號誌為閃光紅燈，為支線道，應暫停讓幹道車先行，而依當時情形，客觀上亦無
    不能注意之情事，其能注意竟疏於注意，未暫停讓自強路之幹線道車先行仍逕自
    直行欲穿越岔路口，致與甲○○所駕駛之上開自小貨車在上開交岔路口發生碰撞
    ，潘志良因之人車倒地，受有中樞神經衰竭、頭部撞傷顱內出血，經送醫急救後
    ，仍延至同年月九日上午五時二十五分許不治死亡。車禍事故發生後，台南縣警
    察局永康分局龍潭派出所警員林日慶據報到場處理，在警員尚不知何人為肇事車
    輛之駕駛人前，甲○○主動表示其為駕駛人並自首犯行，接受裁判。
二、案經臺灣台南地方法院檢察署檢察官相驗後自動檢舉偵查起訴。
    理  由
一、訊據被告甲○○對於右開時、地駕駛前揭自小貨車發生碰撞車禍，致被害人潘志
    良死亡之事實均坦承不諱，並有台南縣警察局道路交通事故調查報告表一紙、交
    通事故現場照片十四幀在卷可資佐證。又被害人潘志良係因本件車禍死亡，亦經
    臺灣台南地方法院檢察署檢察官督同檢驗員相驗明確，並製有勘驗筆錄、驗斷書
    及相驗屍體證明書等附卷可憑。按汽車（均含機車）行駛時，駕駛人應注意車前
    狀況，並隨時採取必要之安全措施；汽車行駛至交岔路口，其行進、轉彎，應遵
    守燈光號誌之指示，道路交通安全規則第九十四條第三項、第一百零二條第一項
    第一款分別定有明文。次按交岔路口未達設置行車管制號誌之標準，得於幹道設
    置閃光黃燈，於支道設置閃光紅燈；閃光黃燈表示警告，車輛應減速接近，注意
    安全，小心通過；閃光紅燈表示停車再開，車輛應減速接近，先停止於交岔路口
    前，讓幹道車優先通行後認為安全時，方得續行，道路交通標誌標線號誌設置規
    則第二百二十九條第四項第二款、第二百十一條第一項第一款、第二款亦分別規
    定甚明。查被告及被害人均有經合法程序考領駕照，俱為有駕駛經驗之人，對於
    上開交通安全規則自知之甚稔，為其等應注意之事項，而肇事當時係天候晴朗、
    日間自然光線、柏油路面、雙線道、標線清晰、有快慢車道劃分、閃光號誌交岔
    路口、限速四十公里、路面乾燥、無缺陷、無障礙物、視距良好，有前開道路交
    通事故調查報告表載明可考，據此判斷，足見依當時狀況被告及被害人客觀上並
    無不能注意之情狀，而本件肇事地點係位於台南縣永康市○○路與環工路之設有
    閃光號誌交岔路口，其中自強路之行向號誌為閃光黃燈，為幹線道；環工路之行
    向號誌為閃光紅燈，為支線道，是被告甲○○應注意且能注意竟疏未注意其行向
    號誌為閃光黃燈之警告，且該處為限速四十公里之交岔路口，可能會有車輛由岔
    路橫向駛出之車前狀況，未減速接近以採取隨時可以煞停之安全措施，仍以時速
    四十公里之速度高速急馳，而被害人潘志良亦應注意且能注意其行向為支線道，
    竟疏未注意應暫停讓自強路之幹線道車先行仍逕自直行欲穿越岔路口，致與被告
    甲○○所駕駛之上開自小貨車發生撞擊而人車倒地，被害人潘志良並因之不治死
    亡，被告及被害人潘志良本身均有違前開規定之注意義務，其二人均顯有過失，
    臺灣省台南區車輛行車事故鑑定委員會亦同此認定，並鑑定被告為肇事次因，被
    害人為肇事主因，有該委員會南鑑字第九一０六六八號鑑定意見書在卷可憑。雖
    被害人潘志良亦與有過失，然本件車禍既係被告之過失併合發生，自仍不能因此
    即解免被告之過失罪責。又本件被害人係因此次車禍不治死亡，是被告甲○○之
    過失駕駛行為，與被害人之死亡結果間，具有相當因果關係，亦無疑義。從而，
    本件事證已甚明確，被告前揭犯行，堪以認定。
二、核被告甲○○所為，係犯刑法第二百七十六條第二項之業務過失致人於死罪。又
    其肇事後未被有偵查權之公務員或機關發覺其為犯嫌前，留在事故現場向到場處
    理之警員自承犯行，進而接受裁判，此業經被告供明在卷可按，並經證人即本件
    車禍現場處理員警林日慶於檢察官相驗時在場陳證無訛，被告行為合乎自首之要
    件，應依刑法第六十二條前段減輕其刑。爰審酌被告之品行、應負過失責任之程
    度即其為肇事次因、造成被害人死亡之結果及其犯後尚能坦認犯行，頗有悔意且
    已與死者家屬達成民事和解等一切情狀，量處如主文所示之刑，以資懲儆。查被
    告前未曾受有期徒刑以上刑之宣告，有臺灣高等法院被告全國前案紀錄表附卷可
    稽，其因一時短於思慮致罹刑章，經此次偵審程序教訓，當知所警惕，諒無再犯
    之虞，本院復考量被告係自首犯罪，而其犯罪後已與死者家屬達成民事賠償，有
    台南縣永康市調解委員會調解筆錄一紙在卷可徵，本院因認前開對被告宣告之刑
    ，以暫不執行為適當，爰併宣告緩刑三年，以啟自新。
據上論斷，應依刑事訴訟法第二百九十九條第一項前段，刑法第二百七十六條第二項
、第六十二條前段、第七十四條第一款，罰金罰鍰提高標準條例第一條前段，判決如
主文。
本案經檢察官陳明進到庭執行職務。
中      華      民      國      九十一      年    八    月    二十九    日
                                      臺灣臺南地方法院交通法庭
                                          法  官  張  瑛  宗
右正本證明與原本無異。
如不服本判決，應於判決送達後十日內，向本院提出上訴狀。
                                          書記官  陳  志  德
中      華      民      國      九十一      年    八    月    二十九    日
中華民國刑法第二百七十六條
 (過失致死罪)
因過失致人於死者，處二年以下有期徒刑、拘役或二千元以下罰金。
從事業務之人，因業務上之過失犯前項之罪者，處五年以下有期徒刑或拘役，得併科
三千元以下罰金。
